最高法院刑事判決　　　　　　　　　　　　　　　九十三年度台上字第一六一五號
　　上　訴　人　甲○○
右上訴人因常業竊盜案件，不服台灣高等法院中華民國九十二年十一月二十八日第二
審更審判決（九十二年度上更(一)字第三０七號，起訴案號：台灣士林地方法院檢察署
九十年度偵緝字第五八０號），提起上訴，本院判決如左：
    主  文
上訴駁回。
    理  由
按刑事訴訟法第三百七十七條規定，上訴於第三審法院，非以判決違背法令為理由，
不得為之。是提起第三審上訴，應以原判決違背法令為理由，係屬法定要件。如果上
訴理由狀並未依據卷內訴訟資料，具體指摘原判決不適用何種法則或如何適用不當，
或所指摘原判決違法情事，顯與法律規定得為第三審上訴理由之違法情形，不相適合
時，均應認其上訴為違背法律上之程式，予以駁回。本件上訴意旨略稱：(一)上訴人係
因駕駛小貨車路過被害人楊燕華之檳榔攤時感到內急，下車至該檳榔攤外小解，發現
檳榔攤之冷氣機有墜落之虞，始持掃把將冷氣機向內推，而被楊燕華懷疑有竊盜嫌疑
。(二)原審未命楊燕華與上訴人對質，有違刑事訴訟法第一百八十四條之規定。(三)民國
九十一年四月三十日、同年五月六日及六月五日之警詢筆錄內容，係被警刑求逼供，
依刑事訴訟法第一百五十六條規定，不得作為證據。(四)原審參與審理之審判長為黃瑞
華、受命法官陳坤地、陪席法官宋祺，而宣示判決時分別為宋祺、王淑滿、陳坤地，
其參與審理法官與宣示判決法官不同，法院組織自屬違法等語。
惟查：本件原判決撤銷第一審之科刑判決，改判論上訴人甲○○以共同以犯竊盜罪為
常業，累犯罪刑，並宣告應於刑之執行前，令入勞動場所強制工作三年。係依憑(一)如
原判決事實欄（下稱事實欄）二(一)所載之犯罪事實，業據告訴人楊燕華指訴綦詳，核
與證人即據報前往處理之警員洪瑞祥及蔡柳鑫供證之情節相符。復有中央氣象局提供
該局於淡水、富貴角及金山等三處遙測站之九十年四月份逐日逐時降雨量資料三紙、
照片七幀、汽車出借合約書一紙附卷可憑。(二)如事實欄二(二)至(四)、(七)至(十二)共九件竊盜
之犯罪事實，業據上訴人於警詢、偵查及第一審法院供認不諱，核與證人涂金福、許
田郡、黃彰燦、李秋鋒、蔡伯錄、林澤龍、蕭炎焜、蔡慧靜、吳彰昭等九人證述之情
節相符。復有車號Ｋ八｜四八八三號查詢車輛認可資料一紙附卷可稽。(三)如事實欄二
(五)至(六)、(十三)至(十五)共五件竊盜之犯罪事實，業據上訴人於警詢、偵查及檢察官向第一審
法院聲請羈押時，初次在第一審法院調查時坦承不諱。核與證人劉慶良、郭枝宗、顏
林麗玉、李錦昌、柯聰彬所證情節相符。復有車號三Ｃ｜九六二號貨車之車輛竊盜、
車牌失竊資料個別查詢報表、查詢車輛認可資料與車輛協尋（尋獲）證明單、車輛失
竊證明單各一紙附卷可按。(四)上訴人於警詢時供稱：「我是因為工作難找，妻子又即
將生產，而且有一十歲幼女，開銷大，所以才會偷東西」等語，參之上訴人自九十年
四月六日至九十一年一月二十七日止，短短十個月期間，竊取他人機械工具、車輛等
財物多達十五次，顯係恃竊盜為生，並以之為常業至明，為其論罪之基礎。並敘明(一)
上訴人辯稱：如事實欄二(一)所載案發當日其有至該檳榔攤旁邊小便，因當日正好下雨
，故警員至現場未聞到尿味及伊因見冷氣主機快要滑落，故以掃把將主機推進去一點
，並未動手行竊云云，係屬卸責之詞，不足採信。(二)上訴人於九十一年四月三十日中
午十二時三十分許，在台北縣三重市○○路○段七十六巷四號前經警發現，嗣經警持
拘票表明身分欲執行拘提時，上訴人即調頭欲往三重市○○路○段方向逃逸，嗣經執
行拘提之警員林信輝、陳陸通二人追捕，追至三重市○○路○段六十一號前時，因上
訴人抗拒拘提，而於警員圍捕過程中，上訴人手持路旁旗竿抗拒並與警員發生拉扯掙
脫時，因上訴人自己跌倒，警員即壓在其身上，並要上手銬，嗣因上訴人欲逃跑，再
與警員拉扯一段時間，致警員陳陸通之手腕紅腫；上訴人雙膝蓋多處擦傷、左肩膀亦
擦傷；隨後經三重市警察分局厚德派出所線上巡邏警員二人合力圍捕，始將上訴人制
服等情，業據上訴人於九十一年四月三十日下午二時五十分許在警詢中供承在卷，核
與證人陳陸通於原審供證之情節相符。復有拘提報告書附卷可憑。而當日經台灣台北
看守所檢查上訴人之身體，上訴人亦自述於九十一年四月三十日中午十二點多，在三
重市○○路受傷，部位如圖（即左背部擦傷、兩膝擦傷）等情，有台灣台北看守所九
十一年四月三十日上訴人入所時之內外傷記錄表在卷足憑，上訴人於上開內外傷記錄
表，收容人本人認證欄簽名捺指印，並於內外傷記錄表之「有病或內傷記錄」（自述
）欄所載：「該員自述：身體擦傷」等語上捺指印。又上訴人於九十一年五月六日及
六月五日由台北縣警察局刑警隊借提後返所，並無內外傷記錄各等情，亦有台灣台北
看守所九十二年十月十七日，北所衛字第０九二０００八五二四號函附上訴人於九十
一年四月三十日入所時之內外傷記錄表在卷可稽。是上訴人所辯：伊於警詢時有被刑
求逼供，因想趕快交保才承認犯罪云云，係屬卸責之詞，不足採信。(三)上訴人是否為
警方之線民與其所涉本件竊盜犯行無關；且其所辯係為協助警方破案才混入黃頌盛竊
盜集團云云，亦屬卸責之詞，不足採信。(四)按常業竊盜罪，並非證人保護法第二條所
列之刑事案件，上訴人縱使供述無共犯關係之黃頌盛及有共犯關係之胡鯤鈺涉犯竊盜
罪，仍無適用證人保護法第十四條規定減輕或免除其刑之餘地。又上訴人係於常業竊
盜案件一部分犯罪因案被發覺後，始於偵查中陳述未發覺部分之犯行，與自首之要件
不合，不得依刑法第六十二條自首之規定減輕其刑等理由綦詳。又命證人與被告對質
與否，審理事實之法院，本有自由裁酌之權，非當事人所得據為提起第三審上訴之適
法理由。揆之上開說明，原審未命證人楊燕華與上訴人對質，不得指為違法。上訴意
旨(二)所陳，自非第三審上訴之合法理由。再宣示判決，不以參與審判之推事（法官）
為限，刑事訴訟法第三百十三條定有明文。本件原判決參與宣示判決之審判長宋祺、
受命法官及陪席法官分別為王淑滿、陳坤地，雖與參與審判之審判長黃瑞華、受命法
官及陪席法官為陳坤地、宋祺不同。揆之上開規定，並無不合。上訴意旨(四)所陳，尚
有誤會，亦不得執以指摘據為適法之第三審上訴理由。其餘上訴意旨，係就原審取捨
證據自由判斷職權之行使及原判決已明確論斷之事項，徒憑自己之說詞，重為事實問
題之爭執，顯與法律規定得為第三審上訴理由之違法情形不相適合。其上訴違背法律
上之程式，應予駁回。
據上論結，應依刑事訴訟法第三百九十五條前段，判決如主文。
中　　　華　　　民　　　國　　九十三　　年　　　三　　　月　　三十一　　日
                              最高法院刑事第十庭
                                  審判長法官  呂　潮　澤
                                        法官  白　文　漳
                                        法官  吳　昆　仁
                                        法官  孫　增　同
                                        法官  吳　昭　瑩
      右正本證明與原本無異
                                              書  記  官
中　　　華　　　民　　　國　　九十三　　年　　　四　　　月　　　六　　　日
                                                                        Ａ
